【裁判字號】    97,上訴,4360
【裁判日期】    971225
【裁判案由】    違反毒品危害防制條例
【裁判全文】
臺灣高等法院刑事判決                97年度上訴字第4360號
上  訴  人
即  被  告  甲○○
選任辯護人  唐琪瑤律師
上列上訴人因違反毒品危害防制條例案件，不服臺灣新竹地方法
院97年度訴字第276號，中華民國97年7月18日第一審判決（起訴
案號：臺灣新竹地方法院檢察署96年度偵字第7605號），提起上
訴，本院判決如下：
    主  文
原判決關於販賣第三級毒品暨定執行刑部分均撤銷。
甲○○觸犯販賣第三級毒品罪，伍罪，各處如附表一所示之刑。
應執行有期徒刑柒年。扣案之如附表二編號一所示之第三級毒品
愷他命，沒收之；如附表二編號二至四所示之物，均沒收之。販
賣第三級毒品所得新臺幣肆仟元沒收，如全部或一部不能沒收時
，以其財產抵償之。
    事  實
一、甲○○明知愷他命（Ketamine，俗稱Ｋ他命）為毒品危害防
    制條例所列之第三級毒品，不得非法販賣及持有，為圖謀以
    販賣愷他命之利益籌措復學之學費，及供自己施用，遂於民
    國96年10月初某日，以每公克新臺幣（下同）500元之價格
    ，在位於新竹市之「月亮舞廳」內，向真實姓名年籍不詳綽
    號「阿昌」之成年男子購入50公克之愷他命供己施用並打算
    伺機販出。嗣甲○○之友人乙○○、張守杰，因欲購買愷他
    命施用，乃分別撥打甲○○當時所持用之0000000000號、00
    00000000號行動電話詢問甲○○有無該毒品，詎甲○○竟分
    別基於販賣第三級毒品以營利之犯意，先後於附表一編號一
    至五所示之時間、地點，將第三級毒品愷他命，以附表一編
    號一至五所示之價格，販售予乙○○、張守杰，供其等施用
    而藉此牟利。嗣於96年12月25日晚上8時40分許，經警持臺
    灣新竹地方法院檢察署檢察官核發之拘票，在新竹市○○街
    95號「大潤發量販店」地下停車場內，將甲○○拘提到案，
    在甲○○身上扣得愷他命8包，並於當晚9時（起訴書誤載為
    10時）10分許，為警持台灣新竹地方法院核發之搜索票，在
    甲○○當時位於新竹市○○路95巷18弄19號2樓之9之租處內
    ，扣得愷他命1包（連同上述8包，合計9包《經檢驗單位編
    號A1至A9，共計毛重17.73公克，包裝塑膠袋總重約1.88公
    克，其中編號A1部分淨重10.52公克、驗後餘重10.44公克）
    、磅秤2台、分裝袋1包、行動電話1支（含0000000000號SIM
    卡一張）而查知上情。
二、案經臺北市政府警察局移請臺灣新竹地方法院檢察署檢察官
    偵查起訴。
    理  由
壹、上訴範圍：
（一）上訴人即被告於本院審理期日表明就原審判決販賣第三級
      毒品部分提起上訴（見本院97年12月11日審判筆錄）。
（二）原審判決被告持有第二級毒品判處有期徒刑10月部分，被
      告未上訴，檢察官亦未上訴，此部分已確定。
貳、程序部分：
一、按被告以外之人於審判外之陳述，雖不符刑事訴訟法第159
    條之1至159條之4之規定，而經當事人於審判程序同意作為
    證據，法院審酌該言詞陳述或書面陳述作成時之情況，認為
    適當者，亦得為證據。當事人、代理人或辯護人於法院調查
    證據時，知有第159條第1項不得為證據之情形，而未於言詞
    辯論終結前聲明異議者，視為有前項之同意，刑事訴訟法第
    159條之5定有明文。本件被告及辯護人對於公訴人所提出乙
    ○○及張守杰分別於警詢時之陳述，於原審已均同意作為證
    據（見原審卷第61頁），故均應認有證據能力。
二、被告及辯護人對於下列本院所爰引之所有書證及物證，於本
    院準備程序、審理程序訊問時，均未爭執其證據能力，本院
    審酌該等證據性質，亦無刑事訴訟法第159條之4所定之顯不
    可信之情況，自應均認有證據能力。
參、實體部分：
一、認定犯罪事實所憑之證據及理由：
（一）上訴人即被告於原審已坦承分別有於附表一編號1至5所示
      之時、地，分別以附表一編號1至5所示之毒品價格，販賣
      第三級毒品愷他命予乙○○3次、張守杰2次之事實。
（二）證人乙○○（見偵查卷第19至26頁、第188至192頁）、張
      守杰（偵查卷第13至18頁、第190至192頁）於警詢、檢察
      官訊問時之證述，證明被告確實有於附表一編號1至5所示
      之時、地，分別販賣愷他命之事實。
（三）被告所使用之0000000000號、0000000000號行動電話通訊
      監察譯文二份（見偵查卷第61、68、69頁），證明被告以
      所持用之0000000000號行動電話與證人乙○○（00000000
      00號）於電話中以「圖畫紙」為代號，聯絡買賣愷他命之
      事實，以及被告以所持用之0000000000號行動電話與證人
      張守杰（0000000000號）聯絡買賣愷他命之事實。
（四）內政部警政署刑事警察局97年3月4日出具之刑鑑字第0970
      023799號鑑定書一件（見偵查卷第388頁），證明扣案之
      愷他命9包（經編號A1至A9），驗前總毛重17.73公克，包
      裝塑膠袋總重約1.88公克，其中編號A1部分淨重10.52公
      克、驗後餘重10.44公克，經該局以氣相層析質譜分析法
      、核磁共振分析法鑑定結果，確實檢出第三級毒品愷他命
      之成分及被告販賣愷他命之事實。
（五）臺北市政府警察局刑事警察大隊搜索扣押筆錄一件（見偵
      查卷第147至151頁）、贓證物品清單一紙（見偵查卷第34
      5頁）及扣案毒品相片4紙（見偵查卷第76頁），佐證被告
      販賣第三級毒品愷他命之事實。
（六）被告上訴意旨雖辯稱被告應僅成立一次犯罪行為（想像競
      合），或至多成立二次之犯罪行為，或成立包括一罪。且
      被告係以同一價格轉讓予證人乙○○及張守杰，被告並未
      從中獲取不法利益，被告所涉應僅為毒品危害防制條例第
      8條第3項轉讓罪行云云，惟按95年7月1日起施行之修正刑
      法，基於一罪一罰，以實現刑罰公平原則之考量，將包含
      多數侵害法益行為，但科刑上僅論以一罪之連續犯及僅成
      立實質一罪之常業犯規定刪除。為避免流於嚴苛，原可單
      獨成罪之多數行為，苟依社會通念，認在刑罰上予以單純
      一罪評價，始符合刑罰公平原則者，自應僅總括地論以一
      罪，然其範圍之認定，須與修法之意旨相契合。又集合犯
      係指犯罪構成要件之行為，依其本質、犯罪目的或社會常
      態觀之，常具有反覆、繼續為之之特性，此等反覆實行之
      行為，於自然意義上雖係數行為，但依社會通念，法律上
      應僅為一總括之評價，法律乃將之規定為一獨立之犯罪類
      型，而為包括一罪。故犯罪是否包括一罪之集合犯，客觀
      上，應斟酌其法律規定文字之本來意涵、實現該犯罪目的
      之必要手段、社會生活經驗中該犯罪實行常態及社會通念
      等；主觀上，則視其是否出於行為人之一次決意，並秉持
      刑罰公平原則，加以判斷（最高法院96年度台上字第1168
      號判決意旨參照）。查被告甲○○於原審審理時已坦承一
      開始是好奇自己買來施用，後來朋友打電話問伊有無毒品
      ，伊才開始賣，伊是向「阿昌」買斷來賣等語（見原審卷
      第62頁反面、第63頁）；證人張守杰於本院訊問時亦證稱
      ：後來伊是用伊手機打給被告，聯繫後才去等語（見本院
      卷第47頁），是被告每次販賣愷命予證人乙○○、張守杰
      ，係因證人二人缺愷他命施用，乃臨時撥打被告之電話號
      碼約定購買愷他命，被告始為販賣愷他命之犯行，則主觀
      上，並非出於被告之一次決意，在客觀上各次之販賣愷他
      命行為之時間、地點不同，明顯足以區隔是為滿足購買者
      該次毒癮之獨立販賣毒品行為，依社會通念，亦難認以評
      價為一罪為適當，自不得認僅成立包括一罪之集合犯。是
      以被告所犯上開五次販賣第三級毒品罪間，犯意各別，行
      為互殊，應予分論併罰。被告雖傳訊證人乙○○到庭證稱
      伊託被告購買10公克，分3次拿到6公克云云；證人張守杰
      到庭證稱被告總共拿2次，2次加起來1克500元云云，（見
      本院97年11月13日審判筆錄），惟證人乙○○、張守杰於
      警詢及偵查時已證述係分次向被告購買，乙○○部分1小
      包1仟元，張守杰部分1小包500元等語，應認證人於本院
      所言係迴護被告之詞，自不足採。次查，被告於96年12月
      26日檢察官初訊時已坦承：毒品K他命是在月亮舞廳向綽
      號「阿昌」購買，最少要買50公克，1公克450元，伊買來
      後再賣出去，K他命是以每包毛重0.7公克500元賣出，伊
      在警詢時說0.65公克是因為在警局秤的淨重是0.65 ，伊
      自己在秤的毛重都是0.85公克，進貨的1公克是指淨重等
      語（見96年度偵字第7605號卷第187頁），嗣於審理中改
      稱以1公克500元購入等語（見原審卷第63頁），是如被告
      於原審所言以淨重1公克500元之價格販入，再分裝為0.85
      公克1包，無論以500元或1000元賣出，均足認被告有營利
      之行為，被告辯稱其為轉讓行為云云，亦不可採。
二、核被告如附表一編號一至五所示五次販賣愷他命之所為，均
    係犯毒品危害防制條例第4條第3項之販賣第三級毒品罪；其
    販賣第三級毒品前後持有第三級毒品之低度行為，均為販賣
    第三級毒品之高度行為所吸收，均不另論罪。被告所犯上開
    五次販賣第三級毒品罪間，犯意個別，行為互殊，應予分論
    併罰。
三、原審就被告販賣第三級毒品海洛因部份予以論罪科刑，固非
    無見，惟：原審事實及理由欄載扣得凱他命1包（連同上述8
    包共計毛重17.73公克，淨重10.52公克，驗餘淨重10.44 公
    克），惟查，依卷附內政部警政署刑事警察局鑑定書記載略
    以：疑似K他命，9包，本局分別予以編號A1至A9，隨機抽取
    編號A1鑑定。（1）驗前總毛重17.73公克，包裝塑膠袋總重
    約1.88公克。（2）編號A1：淨重10.52公克，取0.08公克
    鑑定用罄，餘10.44公克，檢出三級毒品"愷他命"（Ketam
    ine，又稱K他命）成份（見偵查卷第388頁）；是淨重10.52
    公克，是扣案其中1包編號A1之重量，非全部扣案9包之淨重
    ，原判決上開記載，顯與卷證不符；被告上訴意旨否認販賣
    第一級毒品海洛因，固無可採，惟原判決此部分既有可議，
    自應將原判決關於販賣第三級毒品及定執行刑部份撤銷改判
    。查被告前無犯罪前科，素行良好，因想籌措復學之金錢，
    始為本件犯行，其販賣毒品之行為固為法所不許，惟其所販
    賣之對象為自己熟識之朋友，且係應證人乙○○等二人之要
    求始為販賣行為，相較於一般販毒集團係將毒品積極販賣予
    不特定之多數人以牟取暴利之情形，被告之行為尚未達敗壞
    社會善良風俗之重大危害，且念其素行尚佳，因一時思慮不
    周而觸犯販賣第三級毒品罪之重典，在客觀上足以引起一般
    同情，其犯罪之情狀，顯可憫恕，雖宣告法定刑最低度刑猶
    嫌過苛，認就其所犯五次販賣第三級毒品罪部分，均依刑法
    第59條之規定減輕其刑。爰審酌被告意圖營利先後五次販賣
    愷他命供人施用，對社會所造成之危害，對人體健康所產生
    之損害，其行為雖不足取，惟坦承販賣第三級毒品之犯行，
    已具悔意，犯罪後態度良好，並審酌其販賣之毒品數量不多
    ，販賣金額總計4,000元，利得非鉅，及審酌被告為76年3月
    8 日生，於為本件犯行時甫年滿20歲未久，智慮短淺，且其
    於警詢時已供承原本計畫返回校園，但缺少學費，才為本件
    犯行之犯罪動機，及其母魏詠綺於偵查中所具之聲請狀略載
    ：被告之母早年與配偶離異，所生4名子女均由被告之母獨
    立扶養，被告為家中長子，案發前除工作協助被告之母外，
    尚需協助被告之母照顧患有中度多重障礙之大妹妹林紫嫻等
    情，有聲請狀及被告之母提出之戶口名簿、中華民國障礙手
    冊（均影本）可稽（見偵查卷第367至370頁），及被告犯罪
    手段、品行、智識程度等一切情狀，分別量處如附表一編號
    1至5所示之刑並定其應執行之刑為有期徒刑7年，以示懲儆
    。末按毒品危害防制條例第18條第1項前段之規定，應予沒
    收銷燬之毒品，以經查獲之第一、二級毒品為限。然鑑於第
    三、四級毒品均係管制藥品，特於同條例第11條之1明定無
    正當理由，不得擅自持有；第18條第1項後段復規定查獲之
    第三、四級毒品，無正當理由而擅自持有者，沒入銷燬之。
    從而，依同條例第18條第1項後段應沒入銷燬之毒品，專指
    查獲施用或持有之第三、四級毒品而言；倘係查獲製造、運
    輸、販賣、意圖販賣而持有、以非法方法使人施用、引誘他
    人施用或轉讓第三、四級毒品，既屬同條例相關法條明文規
    定處罰之犯罪行為，即非該條項應依行政程序沒入銷燬之範
    圍。又同條例第19條第1項所定「供犯罪所用或因犯罪所得
    之物」，係指犯第4條至第9條、第12條、第13條或第14 條
    第1項、第2項之罪所用或所得之物，不包括毒品本身在內，
    是尚不得援用此項規定為第三、四級毒品之沒收依據。再同
    條例對於查獲之製造、運輸、販賣、意圖販賣而持有、以非
    法方法使人施用、引誘他人施用及轉讓第三、四級毒品之沒
    收，並無特別規定，如其行為已構成犯罪，則該毒品即屬不
    受法律保護之違禁物，應回歸刑法之適用，依刑法第38 條
    第1項第1款之規定沒收之，始為適法（最高法院96年度台上
    字第89號、第884號判決意旨參照）。故本件扣案之如附表
    二編號一所示之第三級毒品愷他命，屬違禁物，不問屬於犯
    罪行為人與否，應依刑法第38條第1項第1款規定宣告沒收之
    。另按毒品危害防制條例第19條第1項規定：「犯第四條至
    第九條、第十二條、第十三條或第十四條第一項、第二項之
    罪者，其供犯罪所用或因犯罪所得之財物，均沒收之」，該
    條項有關沒收之規定，係刑法第38條第1項第2款、第3項之
    特別規定，雖採義務沒收主義，但因無如同條例第18條第1
    項前段「不問屬於犯人與否均沒收」之規定，故供犯該項所
    列之罪所用之物，仍以屬於犯人所有者為限，始得宣告沒收
    。是被告所使用之0000000000號、0000000000 號行動電話
    ，其申請使用人分別為彭依環、余憶萍（見96年度聲拘字第
    109號卷第35、36頁），各該SIM卡顯非被告所有之物，爰不
    為沒收之宣告。至附表二編號二至四所示之物，為被告所有
    ，為其販賣毒品分裝及聯絡時使用之物，爰依毒品危害防制
    條例第19條第1項規定併予宣告沒收之。又被告各次販毒所
    得之財物，亦爰依毒品危害防制條例第19條第1項之規定，
    於各該犯行主文項下宣告沒收，如全部或一部不能沒收時，
    以其財產抵償之。另扣案之帳冊二本，雖為被告所有，然查
    無證據足認與本案犯罪事實有關連性，亦爰不為沒收之宣告
    ，附此敘明。
據上論斷，應依刑事訴訟法第369條第1項前段、第364條、第299
條第1項前段，毒品危害防制條例第4條第3項、第18條第1項前段
、第19條第1項，刑法第11條、第59條、第38條第1項第1款、第
51條第5款，判決如主文。
本案經檢察官許仲瑩到庭執行職務。
中    華    民    國    97    年    12    月    25    日
                  刑事第六庭審判長法  官 林堭儀
                                  法  官 張明松
                                  法  官 吳淑惠
以上正本證明與原本無異。
如不服本判決，應於收受送達後10日內向本院提出上訴書狀，其
未敘述上訴之理由者並得於提起上訴後10日內向本院補提理由書
（均須按他造當事人之人數附繕本）「切勿逕送上級法院」。
                                  書記官 陳雅加
中    華    民    國    97    年    12    月    26    日
附錄：本案論罪科刑法條全文
毒品危害防制條例第4條第3項
製造、運輸、販賣第三級毒品者，處5年以上有期徒刑，得併科
新臺幣5百萬元以下罰金。
┌───────────────────────────────────┐
│附表一                                                                │
├──┬──────────────┬────┬────────────┤
│編號│犯罪事實                    │罪名    │宣告刑                  │
├──┼──────────────┼────┼────────────┤
│1   │甲○○基於販賣第三級毒品愷他│販賣第三│處有期徒刑參年。扣案之如│
│    │命之故意，於九十六年十一月中│級毒品  │附表二編號一所示之第三級│
│    │旬某日，在新竹市三民國中前，│        │毒品愷他命，沒收之；如附│
│    │以一千元之對價，販賣毛重零點│        │表二編號二至四所示之物，│
│    │八五公克（不含袋重）之愷他命│        │均沒收之。販賣毒品所得新│
│    │一包予乙○○。              │        │臺幣壹仟元沒收，如全部或│
│    │                            │        │一部不能沒收時，以其財產│
│    │                            │        │抵償之。                │
├──┼──────────────┼────┼────────────┤
│2   │甲○○基於販賣第三級毒品愷他│販賣第三│處有期徒刑貳年捌月。扣案│
│    │命故意，於九十六年十一月中旬│級毒品  │之如附表二編號一所示之第│
│    │某日，在新竹縣芎林鄉某7-11便│        │三級毒品愷他命，沒收之；│
│    │利商店前，以五百元之對價，販│        │如附表二編號二至四所示之│
│    │賣毛重零點八五公克（不含袋重│        │物，均沒收之。販賣毒品所│
│    │）之愷他命一包予張守杰。    │        │得新臺幣伍佰元沒收，如全│
│    │                            │        │部或一部不能沒收時，以其│
│    │                            │        │財產抵償之。            │
├──┼──────────────┼────┼────────────┤
│3   │甲○○基於販賣第三級毒品之故│販賣第三│處有期徒刑參年。扣案之如│
│    │意，於九十六年十二月上旬某日│級毒品  │附表二編號一所示之第三級│
│    │，在新竹市三民國中前，以一千│        │毒品愷他命，沒收之；如附│
│    │元之對價，販賣毛重零點八五公│        │表二編號二至四所示之物，│
│    │克（不含袋重）之愷他命一包予│        │均沒收之。販賣毒品所得新│
│    │乙○○。                    │        │臺幣壹仟元沒收，如全部或│
│    │                            │        │一部不能沒收時，以其財產│
│    │                            │        │抵償之。                │
├──┼──────────────┼────┼────────────┤
│4   │甲○○基於販賣第三級毒品愷他│販賣第三│處有期徒刑貳年捌月。扣案│
│    │命故意，於九十六年十二月上旬│級毒品  │之如附表二編號一所示之第│
│    │某日，在新竹市○○街之正安宮│        │三級毒品愷他命，沒收之；│
│    │前，以五百元之對價，販賣毛重│        │如附表二編號二至四所示之│
│    │零點八五公克（不含袋重）之愷│        │物，均沒收之。販賣毒品所│
│    │他命一包予張守杰。          │        │得新臺幣伍佰元沒收，如全│
│    │                            │        │部或一部不能沒收時，以其│
│    │                            │        │財產抵償之。            │
├──┼──────────────┼────┼────────────┤
│5   │甲○○基於販賣第三級毒品之故│販賣第三│處有期徒刑參年。扣案之如│
│    │意，於九十六年十二月下旬某日│級毒品  │附表二編號一所示之第三級│
│    │，在甲○○當時位於新竹市自由│        │毒品愷他命，沒收之；如附│
│    │路租處之巷口，以一千元之對價│        │表二編號二至四所示之物，│
│    │，販賣毛重零點八五公克（不含│        │均沒收之。販賣毒品所得新│
│    │袋重）之愷他命一包予乙○○。│        │臺幣壹仟元沒收，如全部或│
│    │                            │        │一部不能沒收時，以其財產│
│    │                            │        │抵償之。                │
├──┴──────────────┴────┴────────────┘
┌───────────────────────────────────┐
│附表二                                                                │
├──┬─────────────┬──────────────────┤
│編號│扣案物品                  │數量                                │
├──┼─────────────┼──────────────────┤
│1   │愷他命                    │玖包（毛重共計拾柒點柒參公克、包裝塑│
│    │                          │膠袋總重約壹點捌捌公克，其中編號A1，│
│    │                          │淨重拾點伍貳公克，驗餘拾點肆肆公克) │
├──┼─────────────┼──────────────────┤
│2   │磅秤                      │貳台                                │
├──┼─────────────┼──────────────────┤
│3   │分裝袋                    │壹包                                │
├──┼─────────────┼──────────────────┤
│4   │行動電話                  │壹支                                │
│    │                          │                                    │
└──┴─────────────┴──────────────────┘


司法院資訊處製作；財團法人民間司法改革基金會備份。
